【裁判字號】    98,交聲,1761
【裁判日期】    980513
【裁判案由】    違反道路交通管理處罰條例聲明異議
【裁判全文】
臺灣臺北地方法院交通事件裁定        98年度交聲字第1761號
原處分機關  臺北市交通事件裁決所
異議人即
受處分人    甲○○
上列異議人即受處分人因違反道路交通管理處罰條例事件，對於
臺北市交通事件裁決所中華民國98年3 月20日所為之北市裁申字
第裁22─Z00000000 號處分不服，爰聲明異議，本院裁定如下：
    主  文
異議駁回。
    理  由
一、聲明異議意旨略以：異議人即受處分人甲○○於民國97年9
    月7日20時許，駕駛車牌號碼838─EU號營業用一般小客車，
    途經國道三號高速公路南下33.7公里處，並與前車之車牌號
    碼8132─EX號自用一般小客車保持適當距離，以維安全，詎
    不知因何原因，前車之前方車牌號碼0786─TS號自用一般小
    客車突緊急煞車，造成伊前方上開8132─EX號車立即撞擊其
    前方上開0786─TS號車尾，致該二車皆完全停止，伊見狀因
    反射動作即刻重踩煞車踏板，因過於緊張，而未踏及踏板中
    心僅踏至最近之踏板右下緣，未料伊車煞車踏板右下緣因長
    期踩踏磨損，及當下緊急用力過猛致腳掌反而滑脫踏板，致
    伊車完全依慣性滑移撞擊前車，且伊右腳腳大拇指內緣遭該
    煞車踏板金屬部刮傷脫皮，是伊車當下時速未逾30公里，若
    合理保守僅依時速25公里計算，且伊車與前車之距離約有三
    台車距以上，因前開慣性滑移2 秒即移13.9公尺，實仍無法
    避免前車因事故緊急完全停止，致伊車因機件意外及生理緊
    張而未煞停撞擊前方之8132─EX號自用一般小客車，為此聲
    明異議，請求撤銷原處分，裁定免罰等云云。
二、原處分機關以：異議人即受處分人於上揭時地駕該車行經國
    道三號高速公路南下33.7公里處，並與前車之車牌號碼8132
    ─EX號自用一般小客車未保持適當安全距離，依道路交通安
    全規則第94條第1 項規定：「汽車在同一車道行駛，除擬超
    越前車外，後車與前車之間應保持隨時可以煞停之距離」，
    受處分人駕車係後車與前車之間應保持隨時可以煞停之距離
    ，且依處理員警依肇事現場跡證及受處分人於交通事故談話
    紀錄所述：當發現前方事故，我重踩煞車，腳突然從煞車踏
    板滑落致使煞車不及追撞前車8132─EX號自用一般小客車而
    肇事，且依受處分人所駕838─EU 號營業用一般小客車之車
    頭呈下沈狀況撞擊前車後保險桿，致其前保險桿及引擎蓋凹
    陷之車損，應係受處分人駕車在煞車狀態中追撞前車，爰依
    道路交通管理處罰條例第33條第1項第2款規定：「未保持安
    全距離」為由，掣發內政部警政署國道公路警察局公警局交
    字第Z00000000 號舉發違反道路交通管理事件通知單，指定
    應於97年9 月22日前到案接受裁罰或提出申訴，嗣異議人不
    服，並向原處分機關提出異議，經原處分機關函請舉發單位
    調查結果，仍認受處分人有上開違規行為，依道路交通管理
    處罰條例第33條第1項第2款、第63條第1項第1款及違反道路
    交通管理事件統一裁罰基準及處理細則第43條、第44條、第
    67條之規定，裁處異議人罰鍰新臺幣3,000元並記違規點數1
    點，有上開舉發違反道路交通管理事件通知單、裁決書、交
    通事件聲明異議狀、送達回證等資料在卷足憑等語。
三、按駕駛人應注意車前狀況，並隨時採取必要之安全措施，道
    路交通安全規則第94條第3 項定有明文。次按汽車行駛高速
    公路及快速公路，前後兩車間之行車安全距離，在正常天候
    狀況下，小型車為車輛速率之每小時公里數值除以二，單位
    為公尺，高速公路及快速公路交通管制規則第6條第1項定有
    明文；又汽車行駛於高速公路、快速公路或設站管制之道路
    ，不遵使用限制、禁止、行車管制及管理事項之管制規則而
    未保持安全距離者，處汽車駕駛人新臺幣（下同）3 千元以
    上6千元以下罰鍰，並記違規點數1點，道路交通管理處罰條
    例第33條第1項第2款、第63條第1項第1款，亦定有明文。
四、經查：
(一)本件異議人於97年9月7日20時許，駕駛車牌號碼838─EU 號營
  業用一般小客車，途經國道三號高速公路南下33.7公里處，並
  與前車之車牌號碼8132─EX號自用一般小客車，及前車之前方
  車牌號碼0786─TS號自用一般小客車追撞而肇事車禍之事實，
  有本院卷第19頁、第45頁編號至編號共計8 張照片、舉發
  違反道路交通管理事件通知單、裁決書、交通事件聲明異議狀
  等在卷可稽。是異議人駕駛車牌號碼838─EU號車追撞前車813
  2─EX號車尾部保險桿位置之事實，應堪認定。
(二)復據本院卷第第19頁編號、第45頁編號照片內追撞車損內
  容所示：異議人所駕838─EU 號營業用一般小客車之車頭右半
  部位置撞擊8132─EX號自用一般小客車之車後正中央保險桿，
  致8132─EX號車車尾保險桿滑落下來落入車底內，且異議人所
  駕838─EU 號車車頭呈下沈狀況撞擊前車後保險桿，致異議人
  所駕該車前車頭保險桿下方受損，且其車之前車頭引擎蓋右前
  側延伸至左後側均受嚴重撞擊凹陷後導致引擎蓋前端最前緣附
  近向後推擠，致引擎蓋前端最前緣被掀開並彎折，且異議人所
  駕該車頭緊貼前車車尾正中央處之情節，並有本院卷第19頁、
  第45頁編號至編號共計8 張照片在卷可徵。復酌，異議人
  聲明異議狀內陳述：... 不知因何原因，前車之前方車牌號碼
  0786─TS號自用一般小客車突緊急煞車，造成伊前方上開8132
  ─EX號車立即撞擊其前方上開0786─TS號車尾，致該二車皆完
  全停止，伊見狀因反射動作即刻重踩煞車踏板，因過於緊張，
  而未踏及踏板中心僅踏至最近之踏板右下緣，未料伊車煞車踏
  板右下緣因長期踩踏磨損，及當下緊急用力過猛致腳掌反而滑
  脫踏板，致伊車完全依慣性滑移撞擊前車等語（見本院卷第35
  頁），並參酌異議人於警詢97年9月7日22時之交通事故談話紀
  錄表供述：伊駕車於肇事當時行車車率約20至25公里等語（見
  本院卷第44頁），及考量異議人所駕838─EU 號營業用小客車
  （俗稱營業計程車），且依該路段之路況車多、當時天候晴、
  夜間、視距良好，道路無障礙物，該車追撞後均未移動等情節
  綜合觀之，是異議人係營業計程車駕駛人，其駕駛汽車行駛時
  ，應注意車前狀況，並隨時採取必要之安全措施，且應遵循相
  關交通管制規定行駛，避免瞬間萬變事故發生，其前車倘若放
  慢速度或突然停止時，應保持一定安全距離之應變空間，當不
  至於在前車放慢速度或突然停止時時即緊迫逼近至上開本院卷
  第19頁編號、第45頁編號照片所示838─EU 號車車頭
  緊貼8132─EX號車尾部距離；再者，異議人駕車倘若果真以時
  速25公里計算，則同一車道同一方向之正前方車輛行駛時突然
  停止者，若有保持一定安全距離之應變空間前提下，當不致於
  未踏及踏板中心僅踏至最近之踏板右下緣，亦不發生因過於緊
  張，及當下緊急用力過猛致腳掌反而滑脫踏板之理；況且，本
  件肇事地點係國道三號高速公路南下33.7公里處，該路段行車
  限速亦不允許以時速25公里行進，而肇事時亦非壅窒路段減速
  慢行之情況產生；更甚者，異議人係駕駛計程車擔任司機，為
  從事載客駕駛業務之人，對上開保持一定安全距離之應變空間
  危險取捨，自不得諉為不知。因此，異議人未注意車前狀況，
  且未保持一定安全距離之應變空間，迨見狀閃煞不及而肇事，
  足認被告駕車行進未保持行車安全距離，致追撞前車8132─EX
  號車之事實，應堪認定。
(三)此外，尚有聲明異議狀、送達證書、申訴書、照片、診斷證明
  書、臺北市交通事件裁決所函、內政部警政署國道公路警察局
  公警局第六警察隊函、異議人97年9月7日交通事故談話紀錄表
  在卷可徵。足認異議人駕車行進未保持行車安全距離致追撞前
  車，應堪認定。是異議人上揭所辯，顯係避重卸責之詞，不足
  採信。
(四)末按依道路交通管理處罰條例科處行政罰事件，依據公法爭議
  之舉證責任分配法則，固應先由行政機關就其業已履踐相關正
  當法程序，以及人民應受處罰之客觀違反法令行為，負證明之
  責，受處罰人就行政機關已為相當證明之前事項，若主張欠缺
  主觀歸責條件或為其他抗辯，亦須就其所辯提出反證。惟行政
  機關對於前開應為舉證事項，非不得以執行查察取締勤務人員
  ，依據調查人證之程序，使就親歷事實提供不可替代之證明方
  法，尤於當場舉發交通違規事件，鑑於交通違規事實往往驟然
  而現、稍縱即逝，若硬性要求舉發員警不分違規情節，一律必
  須預留證據，俾便事後提出供法院審酌，除有現實技術可行性
  之困難外，勢將大幅提高交通管理之行政成本，並嚴重削弱道
  路交通管理之行政效能，此絕非立法者制定道路交通管理法規
  之本意。此外，本院復查無證據足資證明上開舉發、裁決有捏
  造事實或違法取締之情事，而本件事證明確，異議人確有違反
  道路交通管理處罰條例第33條第1項第2款所規定行駛於高速公
  路，不遵行車管制之管制規則而未保持安全距離之情事，舉發
  機關依法舉發，並無違誤，堪以認定。
(五)綜上，異議人上開辯解與事實、經驗法則不符，尚難憑採。揆
  諸前開規定及說明，原處分機關上揭裁決處分異議人罰鍰3,00
  0元，並記違規點數1點係適法並無不當，是本件聲明異議為無
  理由，應予駁回。
據上論斷，應依道路交通案件處理辦法第19條，裁定如主文。
中    華    民    國    98    年  5     月    13      日
                      交通法庭法  官  施添寶
以上正本證明與原本無異。
如不服本裁定，應於送達後5日內，向本院提出抗告狀。
                              書記官  陳弘文
中    華    民    國    98    年  5     月    13      日


司法院資訊處製作；財團法人民間司法改革基金會備份。
